【裁判字號】    98,交聲,3170
【裁判日期】    981021
【裁判案由】    違反道路交通管理處罰條例聲明異議
【裁判全文】
臺灣臺北地方法院交通事件裁定       98年度交聲字第3170號
原處分機關  臺北市交通事件裁決所
異  議  人
即受處分人  甲○○
上列異議人即受處分人因違反道路交通管理處罰條例案件，對於
臺北市交通事件裁決所於中華民國98年6 月8 日所為之裁決（原
處分案號：北市裁催字第裁22-A00XP4221號），聲明異議，本院
裁定如下：
    主  文
異議駁回。
    理  由
一、原處分意旨係以：異議人即受處分人甲○○駕駛其所有之車
    牌號碼6C-145號自小客車，於民國98年3 月21日下午2 時7
    分許，在環河南路、桂林路交岔口（下稱環河南路、桂林路
    路口），有違反禁止左轉標誌左轉之違規，嗣為原舉發單位
    即臺北市政府警察局舉發。嗣因異議人未於原舉發通知單通
    知應到案日期到案接受裁決，原處分機關乃依道路交通管理
    處罰條例第48條第1 項第2 款、第63條第1 項規定，於98年
    6 月8 日以北市交裁字第裁22-A00XP4221號裁決書裁處異議
    人罰鍰新臺幣（下同）1,800 元，並記違規點數1 點等語。
二、聲明異議意旨略以：伊當時確實從環河南路的平面車道左轉
    至桂林路，但該處「禁止左轉」號誌設立於該路口燈光號誌
    旁邊，而當時燈光號誌之左轉燈有亮起，讓人誤以為可以直
    接左轉，該路口竟然同時出現許可左轉與禁止左轉之號誌，
    使人無所適從等語。
三、按汽車駕駛人轉彎時，不依標誌、標線、號誌指示，處新臺
    幣600 元以上1,800 元以下罰鍰，道路交通事件管理處罰條
    例第48條第1 項第2 款定有明文。又依路交通管理事件統一
    裁罰基準及處理細則第44條第1 項授權制定之違反道路交通
    管理事件統一裁罰基準表規定，行為人駕駛小型車而有道路
    交通管理處罰條例第48條第1 項第2 款之違規行為，經警舉
    發，逾越到案期限60日以上繳納罰鍰或逕行裁決處罰者，處
    1,800 元之罰鍰。
四、次按駕駛人駕駛汽車，應遵守道路交通標誌、標線、號誌之
    指示，道路交通安全規則第90條定有明文。又依道路交通標
    誌標線號誌設置規則第74條規定，禁行方向標誌，用以告示
    車輛駕駛人禁行之方向。同規則第188 條規定：指向線，用
    以指示車輛行駛方向；以白色箭頭劃設於車道上；本標線設
    於交岔路口方向專用車道上與禁止變換車道線配合使用時，
    車輛須循序前進，並於進入交岔路口後遵照所指方向行駛。
    本標線之式樣，依其目的規定如左：一、指示直行：直線箭
    頭。二、指示轉彎：弧形箭頭。三、指示直行與轉彎：直線
    與弧形合併之分岔箭頭。四、指示轉出車道：弧形虛線箭頭
    。同規則第171 條規定：槽化線，用以引導車輛駕駛人循指
    示之路線行駛，並禁止跨越。
五、本件異議人於原處分機關於98年6 月8 日裁決後，即於98年
    6 月18日向原處分機關提出申訴，有陳述書1 份附卷可稽，
    是異議人既係於原裁決處分後提出申訴，且究其申訴內容已
    具體表明對原處分異議之情，該申訴性質上即應視為聲明異
    議，其後異議人雖復於98年8 月12日再次提出聲明異議狀，
    然對前已於98年6 月18日所提出之聲明異議效力並無影響，
    應認異議人已於法定期限內聲明異議，則本件異議人之聲明
    異議尚未逾越異議期間，先予敘明。
六、經查：
  (一)異議人於前揭時間駕駛車號6C-145號自小客車沿環河南路由
    北往南行駛，行經環河南路與桂林路路口時，由環河南路最
    外側車道直接左轉桂林路，因而被員警攔查舉發其有「違反
    禁止左轉標誌左轉」之違規事實等情節，均為異議人所自陳
    甚明，且有原舉發通知單、裁決書、送達回證影本等件在卷
    可證（見本院卷第8 至10頁）。又經本院檢視異議人所提出
    之違規現場照片（見本院卷第7 頁），異議人當時所行駛之
    最外側車道前方，設立有圓形「禁止左轉」標誌，且該標誌
    清晰可辨，則異議人當時仍自該車道逕行左轉桂林路，其有
    「違反禁止左轉標誌左轉」之違規事實，自甚為明確。
  (二)至於異議人雖然陳稱：該處「禁止左轉」號誌設立於燈光號
    誌旁邊，而當時燈光號誌之左轉燈亮起，讓人誤以為可以直
    接左轉等語。然查，按道路交通安全規則第102 條第4 款規
    定，汽車行駛至交岔路口左轉彎時，應距交岔路口30公尺前
    顯示方向燈或手勢，換入內側車道或左轉車道，行至交岔路
    口中心處左轉，是車輛由環河南路由北向南要左轉桂林路，
    應在距路口30公尺處即準備換入最內側車道，故上開環河南
    路、桂林路路口之左轉燈光號誌，應係行駛在最內側車道之
    車輛專用，又從上開衛星空照圖與該路口照片（見本院卷第
    28至33頁）可知，環河南路由北向南至與桂林路路口處共有
    3 線車道，其中內側2 個車道係銜接環河快速道路下環河南
    路引道，最外側車道則為平面車道，在靠近路口處內側2 個
    車道與最外側車道之間繪設有槽化線分隔，亦即內側2 個車
    道係從環河快速道路進入環河南路車流專用，行駛於環河南
    路平面部分之車輛僅能使用最外側車道，則原本行駛在環河
    南路平面最外側車道之車輛並不得直接左轉進入桂林路，並
    無疑義；本件異議人原本行駛在環河南路最外側車道，其直
    接左轉至桂林路上，已違反上開交通安全規則，且按其行車
    動線，係在路口連續跨越2 個車道之寬度（此可參見本院卷
    第33頁異議人在現場照片上手繪之行車路線），與內側車道
    直行之行車方向衝突，易與從環河快速道路高架引道下至平
    面道路之車輛發生碰撞之危險，對於用路人之行車安全危害
    非輕。再者，經本院檢視前開衛星空照圖，異議人所行駛之
    最外側車道路面繪有指向線，指示車輛行駛方向應為直行及
    右轉，最外側車道與中間車道之間亦繪設槽化線，並不得跨
    越，是則異議人駕駛車輛自應應遵循上開標線指示，僅得直
    行或右轉，不得直接左轉至桂林路，至為灼明。據上，異議
    人當時行駛在外側車道原本即不得直接左轉，且主管機關亦
    於該處設置「禁止左轉」之標示作為警示，則異議人仍違規
    左轉至桂林路，即不得免除行政裁罰責任，異議人陳稱該禁
    止左轉號誌與左轉指示燈號有衝突、矛盾，且誤導駕駛人等
    情詞，並不足採。
  (三)本件異議人為求方便，直接由環河南路左轉至桂林路，其有
    違反禁止左轉標誌左轉之違規事實明確，又異議人於被員警
    舉發以後，並未於原舉發通知所載應到案期限內到案，經由
    原處分機關逕為裁決，則原處分機關以異議人有上開違規行
    為，裁處1,800 元之罰鍰，併計違規點數1 點，其認事用法
    均無違誤，異議人聲明異議指摘原處分不當，為無理由，自
    應予以駁回。
六、據上論斷，應依道路交通案件處理辦法第19條，裁定如主文
    。
中    華    民    國    98    年    10    月    21    日
                  交通法庭    法  官  陳思帆
以上正本證明與原本無異。
如不服本裁定，應於送達後5日內，向本院提出抗告狀。
                              書記官  林素霜
中    華    民    國    98    年    10    月    21    日


司法院資訊處製作；財團法人民間司法改革基金會備份。
